【裁判字號】    88,訴,3
【裁判日期】    890602
【裁判案由】    給付工程款
【裁判全文】
福建金門地方法院民事裁定  八十八年度訴字第三號
    原      告  乙○○
    被      告  楊金星即中理營造廠
    訴訟代理人  甲○○
右當事人間請求給付工程款事件，本院裁定如左：
    主      文
原告之訴及假執行之聲請均駁回。
訴訟費用由原告負擔。
    理      由
一、原告聲明求為判決：被告應給付原告新台幣（下同）八十六萬二千二百四十三元
    ，及自原支付命令聲請狀繕本送達之翌日起至清償日止，按年息百分之五計算之
    利息。陳述略稱：（一）承攬報酬：民國八十一年間被告將其向台北市政府養護
    工程處承攬之台北市○○區○○路末段道路拓寬電力及電信管線埋設工程，轉包
    予伊施工，約定總工程款為一百四十七萬七千三百六十五元。本件工程業已於八
    十七年十一月十七日驗收完畢，其中八十三萬七千六百二十二元已受領在案，尚
    欠工程款六十三萬九千七百四十三元。（二）委任報酬：八十四年六月二十二日
    被告委任伊代辦台北市○○○路四七三巷電信工程完成驗收手續，約定委任報酬
    為二十二萬二千五百元，其中已付五萬元，餘款十七萬二千五百元則約定於伊完
    成上開之驗收手續後始給付。而前開工程業已於八十六年十二月三十日經台北市
    政府驗收完成，被告迄今未給付原告委任報酬，乃依民法第五百四十八條之規定
    請求報酬。（三）委任事務必要費用之償還：八十七年九月四日伊代墊被告五萬
    元購買之材料以補承包時領用之材料短少部分，以利完成驗收手續，故依民法第
    五百四十六條第一項規定請求等語。被告則以：系爭金額，業已於本院八十五年
    度訴字第七號、福建高等法院金門分院八十五年度上字第十七號之訴訟中有所爭
    執，而由福建高等法院金門分院民事庭承審法官勸諭和解，並當庭作成和解筆錄
    ，原告上開之請求，既經前案終局判決確定，原告之債權業已滿足，不得重複請
    求等語置辯。
二、本院依職權調閱八十五年度訴字第七號、福建高等法院金門分院八十五年度上字
    第十七號卷宗。
三、按審判上之和解，一經合法成立，其訴訟即歸於銷滅，非證明和解本身有無效或
    得撤銷之原因，當事人自應絕對受和解之拘束，縱令事後發現可受利益裁判之證
    據，亦不得就同一事件更行主張（最高法院十七年度上字第四號判例參照）。又
    和解成立者，與確定判決有同一效力，且得為執行名義民事訴訟法第三百八十條
    第一項，強制執行法第四條第一項第三款定有明文。故在訴訟和解成立前已發生
    之事實，不問當事人是否曾為主張，概受訴訟上和解之確定力拘束，不得於和解
    後再為主張。
四、查原告曾於八十四年十月二十一日以「債務人於八十一年間向台北市政府養護工
    程處得標承攬北投新民路末段道路拓寬電力及電信管線埋設工程，總工程款一百
    四十七萬七千三百六十五元，..... 」事實所涉承攬契約給付工程款之法律關係
    ，聲請對被告發支付命令，嗣經被告異議視為起訴，本院以八十五年訴字第七號
    判決原告之訴駁回，旋原告提起上訴（八十五年度上字第一七號），於上訴審理
    中就該訴訟標的達成合解，約定「（一）兩造合意於八十六年七月二十三日至台
    北市政府養護工程處辦理系爭工程驗收手續。（二）於驗收手續完成時，被上訴
    人應給付上訴人本案工程款八十三萬七千六百二十二元。....  」，核與本件原
    告聲請對被告發支付命令，經被告異議視為起訴之事實「債務人（本件被告）於
    八十一年間，將其向原定作人（台北市政府養護工程處）承攬之台北市○○區○
    ○路末段道路拓寬電力及電信管線埋設工程轉包聲請人（本件原告）施作，約定
    總工程款為一百四十七萬七千三百六十五元。... 」所涉承攬契約給付工程款之
    法律關係、原因事實、訴訟標的及當事人均相同，僅原告於前訴中嗣後減縮訴之
    聲明為請求八十三萬七千六百二十二元（見本院八十五年度訴字第七號卷第三十
    九頁），主張二造約定按工程進度，被告如向原定作人領得工程款後，應即全額
    轉付原告，而系爭工程於八十三年四月間完成，惟未經驗收，被告據此向原定作
    人領得工程款八十三萬七千六百二十二元，竟不依約轉付原告，為此請求如數清
    償等語而被告被告以系爭工程，總工程款是八十三萬七千元，又原告所承包係責
    任施工之勞務性工作，與被告原將工程轉包予訴外人聖航工程有限公司，是統包
    連工帶料的方式不同，故並無民法第五百零五條第二項之分部交付情形云云資為
    抗辯。
五、按訴訟標的於確定之終局判決中經裁判者，除法律別有規定外，當事人不得就該
    法律關係更行起訴，民事訴訟法第四百條第一項定有明文。而兩造原已在上訴審
    就系爭工程之總工程款多寡及付款方式為攻防，雖就被告抗辯俟驗收合格願以八
    十三萬七千元一次付清乙節，表示不能接受，而願同意被告先行給付上開部分工
    程款，俟兩造協同完成驗收時再給付其餘款項等情。衡兩造互有堅持，承審法官
    勸諭兩造和解，並作成和解筆錄，約定兩造合意辦理系爭工程驗收；於驗收完成
    時，被告給付工程款八十三萬七千六百二十二元；原告其餘請求拋棄等，核其和
    解成立內容，顯已就兩造工程款給付紛爭解決之時點延展到工程完成驗收後，被
    告應給付如上開款項之金額，而原告則拋棄其餘請求為是，本件原告複針對同一
    工程糾紛所延伸之工程給付，提出訴訟，顯然有違紛爭一次解決性之要求。固兩
    造已就整件工程之紛爭，互有讓步，為終局之解決，不容原告另主張系爭工程於
    八十七年十一月十七日完成驗收後，另見被告有從原定作人處領得尾款六十三萬
    九千七百四十三元（即原告所指電力部分一百二十二萬四百元扣除受償八十三萬
    七千六百二十二元，再加上電信部分二十五萬六千九百六十五元），即謂應轉付
    給原告云云。參前開規定，本件原告之訴違反一事不再理之規定，應予駁回。
六、依民事訴訟法第二百四十九條第一項第七款、第九十五條、第七十八條裁定如主
    文。
中      華      民      國    八十九    年      六      月        二    日
                                    福建金門地方法院民事庭
~B法  官  吳振富
右為正本係照原本作成
如對本裁定抗告須於裁定送達後十日內向本院提出抗告狀
中      華      民      國    八十九    年      六      月        二    日
~B法院書記官  董培祥


司法院資訊處製作；財團法人民間司法改革基金會備份。
